臺灣高雄地方法院刑事判決　　　　　　100年度審訴字第464號
公　訴　人　臺灣高雄地方法院檢察署檢察官
被　　　告　何瑞興
上列被告因違反毒品危害防制條例案件，經檢察官提起公訴（10
0 年度毒偵字第219 號），被告於準備程序中就被訴事實為有罪
之陳述，經本院告知簡式審判程序之旨，並聽取被告與公訴人之
意見後，本院裁定進行簡式審判程序，判決如下：
    主  文
何瑞興施用第一級毒品，累犯，處有期徒刑壹年。扣案之第一級
毒品海洛因壹包（含包裝袋，驗餘淨重壹點捌零公克），沒收銷
燬之。
    事  實
一、何瑞興前於民國87年間因施用毒品案件，經本院裁定送觀察
    、勒戒後，認有繼續施用毒品之傾向，再經本院裁定令入戒
    治處所施以強制戒治，嗣經裁定停止戒治、撤銷停止戒治，
    於88年12月19日執行完畢釋放，並經臺灣高雄地方法院檢察
    署檢察官以89年度戒毒偵字第567 號為不起訴處分確定。又
    於前開強制戒治執行完畢後5 年內，因施用第一、二級毒品
    案件，經臺灣高等法院高雄分院以92年度上訴字第1550 號
    判決分別判處有期徒刑8 月及6 月，應執行有期徒刑1 年確
    定。復因施用第一級毒品案件，經本院以96年度訴字第862
    號判決判處有期徒刑10月確定，嗣經本院以96年度聲減字第
    7250號裁定減刑，並於97年4 月11日縮刑期滿執行完畢。詎
    仍不知悔改，且未戒除毒癮，竟基於施用第一級毒品之犯意
    ，於99年12月7 日18時許，在其高雄縣田寮鄉南安村（現改
    制為高雄市○○區○○里○○○路73號住處，以針筒注射之
    方式，施用第一級毒品海洛因1 次。嗣於99年12月7 日21時
    20分許，在高雄縣阿蓮鄉復安村（現改制為高雄市阿蓮區復
    安里）復安81之1 號前，因形跡可疑為警盤查，當場扣得其
    持有之第一級毒品海洛因1 包（驗餘淨重1.80公克），經徵
    得其同意後採尿送驗，結果呈可待因、嗎啡陽性反應，始悉
    上情。
二、案經高雄縣政府（現改制為高雄市政府）警察局湖內分局報
    請臺灣高雄地方法院檢察署檢察官偵查起訴。
    理  由
一、按被告何瑞興所為係犯死刑、無期徒刑、最輕本刑為3 年以
    上有期徒刑以外之罪，其於準備程序中就被訴事實為有罪之
    陳述，經受命法官告知簡式審判程序之旨，並聽取公訴人、
    被告之意見後，本院合議庭認為適宜由受命法官獨任進行簡
    式審判程序，依刑事訴訟法第273 條之1 第1 項規定，裁定
    由受命法官獨任進行審判程序，合先敘明。
二、上揭事實，業據被告於本院審理時供承不諱，且被告於99年
    12月7 日21時20分許因形跡可疑為警盤查而查獲，並經警採
    集其尿液送檢驗之結果，呈現嗎啡陽性反應，此有高雄縣政
    府警察局湖內分局阿蓮分駐所毒品案件嫌犯尿液採證檢驗對
    照表（代號：990270）、台灣檢驗科技股份有限公司99年12
    月10日濫用藥物檢驗報告（檢體編號：990270）各1 紙附卷
    可稽；又扣案之白色粉末1 包，經送驗呈現海洛因陽性反應
    ，有法務部調查局100 年1 月7 日調科壹字第10023000840
    號濫用藥物實驗室鑑定書1 份附卷可參，是被告之任意性自
    白核與事實相符，洵堪採為論罪科刑之依據。本案事證明確
    ，被告上開施用第一級毒品之犯行，堪以認定。
三、按毒品危害防制條例前於92年7 月9 日修正公布，自93年1
    月9 日施行，觀之該條例第20條、第23條之立法理由，修正
    後毒品危害防制條例就施用毒品者，只於「初犯」及「5 年
    後再犯」二種情形，有其追訴條件之限制，即須於初犯經觀
    察、勒戒或強制戒治釋放後，5 年內均無施用毒品之行為，
    始能認其前所實施之觀察、勒戒或強制戒治已足遮斷毒癮，
    而得於5 年後再犯時，再予適用初犯之規定，重行觀察、勒
    戒等程式。倘5 年內已經再犯，被依法追訴處罰，縱其第3
    次（或第3 次以上）施用毒品之時間在初犯釋放5 年以後，
    即與「5 年後再犯」之情形有別，且因已於「5 年內再犯」
    ，顯見其再犯率甚高，原實施觀察、勒戒或強制戒治，已無
    法收其實效，而無5 年戒斷期之存在，自無再經觀察、勒戒
    及強制戒治之必要，應得逕行追訴處罰（最高法院95年台上
    字第1071號判決參照）。本件被告因施用毒品案件，經本院
    裁定送觀察、勒戒後，認有繼續施用毒品之傾向，再經本院
    以87年度毒聲字第1301號裁定令入戒治處所施以強制戒治，
    嗣經裁定停止戒治、復經裁定撤銷停止戒治，於88年12月19
    日釋放出所執行完畢，並由臺灣高雄地方法院檢察署檢察官
    以89年度戒毒偵字第567 號為不起訴處分確定。又於前開強
    制戒治執行完畢後5 年內，因施用第一、二級毒品案件，經
    臺灣高等法院高雄分院以92年度上訴字第1550號判決分別判
    處有期徒刑8 月及6 月，應執行有期徒刑1 年確定等節，有
    臺灣高等法院被告前案紀錄表在卷可參，是被告於強制戒治
    執行完畢後，5 年內再犯上開施用毒品罪，並經判決處刑，
    則其再度犯本件施用毒品犯行，雖距前述強制戒治執行完畢
    後已逾5 年，揆諸前開說明，仍應依法論科。
四、按海洛因為毒品危害防制條例第2 條第2 項第1 款所規定之
    第一級毒品，故核被告所為，係犯毒品危害防制條例第10條
    第1 項之施用第一級毒品罪。其施用第一級毒品海洛因前持
    有海洛因之低度行為，應為施用之高度行為所吸收，不另論
    罪。再被告前因施用第一級毒品案件，經本院以96年度訴字
    第862 號判決判處有期徒刑10月確定，嗣經裁定減刑，於97
    年4 月11日縮刑期滿執行完畢等節，有臺灣高等法院被告前
    案紀錄表在卷可憑，其於刑之執行完畢後，5 年內故意再犯
    本件有期徒刑以上之罪，為累犯，應依刑法第47條第1 項規
    定，加重其刑。本院審酌被告經觀察、勒戒與強制戒治並處
    刑後，仍未能戒絕其毒癮而再次違犯施用毒品罪，量刑本不
    應從輕，惟念其犯後坦承犯行，態度良好，且施用毒品乃自
    戕一己之身體健康，並具有病患性人格之特質，行為本身對
    社會所造成之危害並非直接、鉅大，及其犯罪之動機、目的
    、手段等一切情狀，量處如主文所示之刑。
五、末查，扣案之白色粉末1 包，經送驗結果，呈海洛因陽性反
    應（含包裝袋，驗餘淨重1.80公克），業如前述，自屬第一
    級毒品海洛因無訛，不問屬於犯人與否，均應依毒品危害防
    制條例第18條第1 項前段之規定宣告沒收銷燬之；又包裝該
    等粉末所用之殘渣袋1 只，因與其上殘留之毒品難以析離，
    亦無析離實益，當應整體視為毒品，不問屬於犯人與否，均
    應依毒品危害防制條例第18條第1 項前段規定，宣告沒收銷
    燬之。至鑑驗耗用之毒品既已費失，自無庸宣告沒收銷燬，
    併此敘明。
據上論斷，應依刑事訴訟法第273 條之1 第1 項、第284 條之1
、第299 條第1 項前段，毒品危害防制條例第10條第1 項、第18
條第1 項前段，刑法第11條、第47條第1 項，判決如主文。
本案經檢察官李英霆到庭執行職務。
中    華    民    國   100    年    3     月    30    日
                刑事第十庭  法  官  楊珮瑛
以上正本證明與原本無異。
如不服本判決應於收受送達後10日內向本院提出上訴書狀，並應
敘述具體理由；如未敘述上訴理由者，應於上訴期間屆滿後20日
內向本院補提理由書（均須按他造當事人之人數附繕本）「切勿
逕送上級法院」。
中    華    民    國   100    年    3     月    30    日
                             書記官  陳莉庭
附錄本判決論罪科刑法條全文
毒品危害防制條例第10條第1 項
施用第一級毒品者，處六月以上五年以下有期徒刑。